臺灣高雄地方法院民事判決　　　　　　　95年度訴字第2830號
原　　　告　庚○○
訴訟代理人　甲○○
　　　　　　黃昭雄　律師
被　　　告　中華商業銀行股份有限公司
法定代理人　戊○○
訴訟代理人　乙○○
　　　　　　己○○
當事人間第三人異議之訴事件，本院於民國96年1 月31日言詞辯
論終結，判決如下：
    主  文
原告之訴駁回。
訴訟費用由原告負擔。
    事實及理由
一、原告之法定代理人原為吳金贊，於訴訟進行中即民國96年1
    月6 日已變更為戊○○，並已依法聲明承受訴訟，核無不合
    ，自應予准許。
二、原告起訴主張：坐落高雄縣鳥松鄉○○○段19之7 地號土地
    （下稱系爭土地）上，未為保存登記之臨時建號2023號建物
    （鐵架造石棉瓦頂，面積1081.48 平方公尺，下稱系爭建物
    ）係原告於民國84年間出資興建，無償提供訴外人丁○○○
    飼養雞隻使用，嗣訴外人丁○○○經營養雞業失敗，始將系
    爭建物交還原告，由原告出租予訴外人曹永和，系爭建物應
    為原告所有，詎被告中華商業銀行股份有限公司以訴外人丁
    ○○○為債務人，聲請本院以94年度執字第62208 號強制執
    行事件（下稱系爭執行事件）對於訴外人丁○○○所有之系
    爭土地為強制執行時，竟將系爭建物一併查封，致原告之權
    益受損。為此，爰依強制執行法第15條之規定，提起本訴，
    並聲明求為判決：系爭執行事件，就系爭建物所為之執行程
    序應予撤銷。
三、被告辯稱：被告否認原告之主張，且原告並未舉證證明系爭
    建物為其出資興建等語。聲明求為判決：駁回原告之訴。
四、兩造不爭執事項：
  (一)被告以訴外人丁○○○為債務人，聲請本院以系爭執行事件
    對於訴外人丁○○○所有之系爭土地為強制執行時，將系爭
    建物一併查封。
  (二)系爭強制執行事件之執行程序尚未終結。
五、本件之爭點：
  (一)系爭建物是否係原告出資興建，應為原告所有？
  (二)原告提起本件第三人異議之訴，有無理由？
六、得心證之理由：
  (一)系爭建物是否係原告出資興建，應為原告所有？
    1.按當事人主張有利於己之事實者，就其事實有舉證之責任
      。但法律別有規定，或依其情形顯失公平者，不在此限，
      民事訴訟法第277 條定有明文。次按，民事訴訟如係由原
      告主張權利者，應先由原告負舉證之責，若原告先不能舉
      證，以證實自己主張之事實為真實，則被告就其抗辯事實
      即令不能舉證，或其所舉證據尚有疵累，亦應駁回原告之
      請求。確認不動產所有權歸屬之訴，應由原告提出確實證
      據，證明所有權歸屬於己，若原告不能為切當之證明，而
      依法院調查復不能得相當之憑信者，則無論被告能否舉出
      反證，及所舉反證是否可信均可不問（最高法院17年上字
      第917 號、19年上字第1039號判例參照）。
    2.原告主張系爭建物係原告於84年間出資興建，無償提供訴
      外人丁○○○飼養雞隻使用，嗣訴外人丁○○○經營養雞
      業失敗，始將系爭建物交還原告，由原告出租予訴外人曹
      永和，系爭建物應為原告所有云云，雖據其提出其與訴外
      人曹永和於95年1 月16日簽訂之房店租賃契約書影本1 份
      、用以證明其出資興建及維修系爭建物之原告於世華聯合
      商業銀行苓雅分行所開立帳號00000000 000號帳戶（下稱
      系爭帳戶）之活期儲蓄存款存摺影本1 份為證，並聲請訊
      問證人丁○○○、丙○○為證，惟為被告所否認，而以前
      揭情詞置辯。經查：
      (1)原告與訴外人曹永和於95年1 月16日簽訂之房店租賃契
        約書，其上雖記載出租人為原告。惟按，租賃契約，係
        以當事人約定，一方以物租與他方使用收益，他方支付
        租金而成立，並不以出租人對於租賃物有所有權為要件
        （最高法院64年臺上字第646 號判例足參），自不能以
        原告為上開房店租賃契約書之出租人，即認系爭建物係
        原告出資興建，應為原告所有。再原告所提出系爭帳戶
        之活期儲蓄存款存摺影本1 份，充其量僅能證明系爭帳
        戶自84年2 月24日起至91年6 月21日止之交易往來情形
        ，至於原告於系爭帳戶內提領款項用於何處，尚無從據
        以論斷，亦不足據以佐證原告之主張為真正。
      (2)證人丁○○○於本院言詞辯論時雖曾證稱：系爭建物為
        原告所有云云。惟查，證人丁○○○於本院言詞辯論時
        ，先稱：興建系爭建物之款項，係伊向原告所借云云，
        嗣始改稱：系爭建物為原告所有，伊係向原告借貸飼養
        雞隻之款項云云，惟於本院質以興建系爭建物之款項，
        是否仍需償還時，復稱：原告稱如無金錢即毋庸償還云
        云，證人丁○○○於本院言詞辯論時所為系爭建物為原
        告所有之證言，是否確與事實相符，自非無疑。且證人
        丁○○○於95年2 月17日出具予原告之切結書（下稱系
        爭切結書）上，明確記載系爭土地上之未保存登記建物
        （即系爭建物）為其本人所有之意旨，核與其於本院言
        詞辯論時所為系爭建物為原告所有之證言，亦有未合。
        參以訴外人丁○○○係原告之姊，此為兩造所不爭執，
        而訴外人丁○○○前於被告在91年11月15日聲請本院對
        於其所有之系爭土地為強制執行，經本院執行處以91年
        度執字第50442 號執行事件將系爭建物一併查封、鑑價
        ，並列於拍賣通知以後，僅於92年8 月20日具狀向本院
        執行處陳報其於88年5 月1 日起，將系爭建物出租予訴
        外人王清秀，期限至90年4 月30日止，期限屆滿後，訴
        外人王清秀繼續使用系爭建物，並繼續繳納租金，改為
        不定期租賃等情，聲請本院改期拍賣，而未陳報系爭建
        物為原告所有，業經本院依職權調取本院91年度執字第
        50442 號案卷核閱屬實，並有前述拍賣通知、民事聲請
        狀及該狀所附之不動產租賃契約書影本各1 份在卷可按
        ，衡諸常情，若系爭建物確為訴外人丁○○○之弟即原
        告所有，訴外人丁○○○於收受拍賣通知，認有向本院
        陳報系爭建物狀況之必要時，實無未一併向本院陳報系
        爭建物為其弟即原告所有，以免其弟即原告所有之系爭
        建物為本院拍賣之理？從而，證人丁○○○於本院言詞
        辯論時所為系爭建物為原告所有之證言，自難採信。
      (3)證人丙○○於本院言詞辯論時雖證述：系爭建物係原告
        興建，因原告與訴外人丁○○○洽商之際，伊在現場，
        系爭切結書，乃訴外人丁○○○受銀行從業人員之逼迫
        而出具云云。然查，前揭丙○○前揭證言，核與證人丁
        ○○○於本院言詞辯論時證稱：興建系爭建物之款項，
        係伊向原告所借，系爭切結書係因被告之從業人員至伊
        公司央請伊簽名，伊觀看後，對其內容依然不甚明瞭，
        被告之從業人員亦未向伊解釋其涵義，伊乃因被告之從
        業人員要求伊簽名而簽名云云，已有未合，所述是否確
        與事實相符，自有可疑。再觀之證人丁○○○前於本院
        91年度執字第50442 號執行案件中出具之前開民事聲請
        狀、該狀所附之不動產租賃契約書之記載，可知證人丁
        ○○○確曾將系爭建物出租予訴外人王清秀，證人丙○
        ○並曾於訴外人丁○○○與訴外人王清秀所簽訂不動產
        租賃契約書之附表收款人欄處簽名，有上開民事聲請狀
        、該狀所附之不動產租賃契約書影本1 份在卷可考，然
        證人丙○○於本院言詞辯論時卻證稱：訴外人丁○○○
        從未將系爭建物出租予他人，如訴外人丁○○○將系爭
        建物出租予他人，伊應會知悉云云，益徵證人丙○○於
        本院言詞辯論時之證言，尚難採憑。
      (5)此外，原告復未能提出確實證據，證明系爭建物確為其
        自行出資興建之事實，原告主張系爭建物為其自行出資
        興建，為其所有云云，自難採憑。
  (二)原告提起本件第三人異議之訴，有無理由？
    1.按第三人就執行標的物有足以排除強制執行之權利者，得
      於強制執行程序終結前，向執行法院對債權人提起異議之
      訴。如債務人亦否認其權利時，並得以債務人為被告。強
      制執行法第15條定有明文。次按，強制執行法第15條所謂
      就執行標的物有足以排除強制執行之權利者，係指對於執
      行標的物有所有權、典權、留置權、質權存在情形之一者
      而言（最高法院68年臺上字第3189號判例足參）。
    2.本件原告主張系爭建物為其自行出資興建，為其所有，既
      不足採，則其主張因對於系爭建物有所有權，而就系爭執
      行事件之執行標的物有足以排除強制執行之權利，本於強
      制執行法第15條之規定，提起本件第三人異議之訴，自屬
      無據。
七、綜上所陳，原告本於強制執行法第15條之規定，求為判決系
    爭強制執行事件，就系爭建物之執行程序應予撤銷，為無理
    由，應予駁回。
八、本件事證已臻明確，兩造其餘攻擊防禦方法，經核與本件判
    決結果不生影響，爰不一一論述，附此敘明。
九、據上論結，本件原告之訴為無理由，依民事訴訟法第78條，
    判決如主文。
中　　華　　民　　國　　96　　年　　2 　　月　　9 　　日
                      民事第三庭  法  官  伍逸康
上為正本係照原本作成。
如不服本判決，應於送達後20日內，向本院提出上訴狀並表明上
訴理由，如於本判決宣示後送達前提起上訴者，應於判決送達後
10日內補提上訴理由書（須附繕本）。
中　　華　　民　　國　　96　　年　　2 　　月　　9 　　日
                                  書記官  林雯琪
